臺灣花蓮地方法院刑事判決　　　　　　　　　　　　　　九十年度易字第四七七號
　　公　訴　人　臺灣花蓮地方法院檢察署檢察官
　　被　　　告　庚○○
右列被告因家庭暴力罪之恐嚇案件，經檢察官提起公訴（九十年度偵字第一六二三號
、九十年度偵字第一六五四號），本院判決如左：
    主  文
庚○○連續以加害生命之事，恐嚇他人，致生危害於安全，處有期徒刑參月，如易科
罰金，以參佰元折算壹日。緩刑參年，緩刑期內付保護管束。扣案之番刀壹支沒收。
    事  實
一、庚○○係丙○○之配偶，兩人具有家庭暴力防治法第三條第一款所定之家庭成員
    關係，另庚○○與丙○○之父吳德福、母丁○○、姑甲○○、叔乙○○、嬸嬸戊○○及妹婿己○○，亦分別具有家庭暴力防治法第三條第三款及第四款所定之家
    庭成員關係。庚○○基於概括犯意，於民國（下同）八十九年十一月十九日十五
    時三十分許，先在花蓮縣豐濱鄉豐濱村十六鄰豐里三十九號住處前，因酒後不知
    何故用腳踢丙○○胸部及頭部（未成傷）一次後，至屋內取出自己所有之番刀一
    支，將該番刀架於丙○○脖子上，並以加害生命之事對丙○○恐嚇稱：「我要先
    殺死你，還是先殺死你父母親？」，使丙○○心生畏懼，致生危害於安全，經丙○○極力反抗，庚○○始鬆手而駕車離去；復庚○○即攜帶該番刀前往花蓮縣豐
    濱鄉豐濱村八里灣溪上游農田，將該番刀拔出鞘，接續三次，對丁○○以加害生
    命之事言詞恐嚇稱：「你和你女兒說什麼話，不講的話，要殺了你。」，又以加
    害生命之事對正在該處割稻之丁○○、吳德福、乙○○、甲○○、戊○○及己○○等六人恐嚇稱：「我要殺死你們！」，於乙○○對庚○○稱：「我們又沒做錯
    什麼事，為何要殺死我們？」，庚○○即作勢要砍乙○○，並將該番刀丟向乙○○腳邊，再以加害生命之事對渠等恐嚇稱：「我要殺死你們！」，均使丁○○等
    六人心生畏懼，致生危害於安全，之後便自行匆匆離去。
二、案經告訴人丙○○、丁○○、吳德福、乙○○、甲○○、戊○○及己○○訴由花
    蓮縣警察局鳳林分局報請臺灣花蓮地方法院檢察署檢察官偵查起訴。
    理  由
一、訊據被告庚○○矢口否認右揭犯行，並辯稱：伊並未恐嚇丙○○等人，當天伊有
    攜帶該番刀到農田幫忙割稻，且只碰到乙○○等三人，並沒有看到丁○○及己○○云云。然查，被告於前揭時、地恐嚇告訴人丙○○等七人之事實，業據告訴人
    等於警訊、檢察官偵查中及本院調查時指訴綦詳，並有番刀一支扣案可稽。雖被
    告於警訊稱：伊只是拿著番刀放在他的脖子上（刀背是朝脖子）；伊是很生氣才
    持番刀前往該處見人理論等語云云；本院調查時又稱：伊並沒有拿番刀抵著告訴
    人丙○○的脖子；伊拿刀到農田幫忙割稻，伊沒有跟丁○○講話，只有跟乙○○
    講話，其他六個人都離很遠，分散在四處等語云云，嗣於本院審理時又辯稱：伊
    只有跟乙○○講話，並沒有碰到丁○○及己○○云云，是被告所述前後矛盾，顯
    係卸責之詞，不足採信。又查，扣案之番刀並非割稻所用之器具，此為被告所自
    陳，則被告於本院調查及審理時辯稱係伊拿刀到該處割稻云云，或稱係拿刀用於
    趕野牛云云，顯係飾詞圖卸，亦不足採信。本件事證明確，被告犯行洵堪認定，
    應予依法論科。
二、核被告庚○○所為，係犯刑法第三百零五條之恐嚇罪。按被告與告訴人丙○○、
    吳德福、丁○○、乙○○、戊○○、甲○○及己○○間，分別具有家庭暴力防治
    法第三條第一款、第三款及第四款所稱之家庭成員關係，是被告對告訴人等七人
    故意所為之前揭恐嚇行為，應屬家庭成員間故意實施精神上不法侵害行為，而成
    立犯罪之家庭暴力罪。被告恐嚇丁○○等六人之犯行，係利用同一犯罪機會接續
    為之，為接續犯。再被告先後二次恐嚇丙○○及吳德福等六人犯行，時間緊接，
    所犯構成要件相同，顯係基於概括犯意反覆為之，依連續犯規定論以一罪論，並
    加重其刑。又被告所犯第二次之恐嚇犯行，係以一恐嚇行為同時對告訴人丁○○
    、吳德福、乙○○、戊○○、甲○○及己○○六人為之，應依刑法第五十五條想
    像競合犯之規定，從一重處斷。爰審酌被告犯罪之動機、以具有危險性之番刀恐
    嚇人之手段、恐嚇與被告具有一定親屬關係之人、所造成之損害及犯罪後之態度
    等一切情狀，量處如主文所示之刑，併諭知易科罰金之折算標準。第查被告前未
    曾受有期徒刑以上刑之宣告，有臺灣高等法院被告全國前案紀錄表乙紙在卷足憑
    ，因一時失慮偶罹刑典，經此刑之宣告，當知所警惕，本院認所宣告之刑以暫不
    執行為適當，予宣告緩刑三年，並依家庭暴力防治法第三十條第一項之規定，諭
知於其緩刑期內付保護管束，以啟自新。扣案之番刀，係被告所有並供犯罪所用
    之物，業據被告供承在卷，依法宣告沒收。
三、公訴意旨另以：被告庚○○係告訴人丙○○之夫，於八十九年十一月十九日十五
    時三十分許，在花蓮縣豐濱鄉豐濱村十六鄰豐里三十九號住處前，因酒後不知何
    故用腳踢丙○○胸部及頭部，致丙○○全身受有多處疼痛之傷害云云，因認被告
    涉犯刑法第二百七十七條第一項之傷害罪嫌，而提起本件公訴。公訴人無非以告
    訴人之指訴及驗傷單乙紙為起訴論據，惟訊據被告堅決否認有傷害犯行，並辯稱
    ：伊只有踢丙○○肩部一腳等語。經查：
（一）按刑法第二百七十七條第一項之傷害罪，以有傷害人之意思並發生傷害之結果
      者始能成立，若加害人以傷害人之意思而加暴行，尚未發生傷害之結果，除法
      律對於此項暴行另有處罰規定外，自不成立何種罪名；又認定犯罪事實所憑之
      證據，雖不以直接證據為限，間接證據亦包括在內，然而無論直接或間接證據
      ，其為訴訟上之證明，須於通常一般之人均不致有所懷疑而得確信其為真實之
      程度者，始得據為有罪之認定，最高法院二十三年度上字第七六三號、七十六
      年度台上字第四九八六號判例可資參考。
（二）被告有毆打告訴人丙○○之行為，業據被告坦承不諱，核與告訴人指訴之情節
      相符，惟毆打未必成傷，告訴人丙○○雖提出驗傷單乙紙為憑，但該驗傷單上
      僅記載：「病名：全身多處疼痛。（無明顯外傷）」，然疼痛係人之一般感覺
      ，無法由其身體外觀上觀察得知，則該疼痛自與刑法上傷害罪之傷害結果有異
      。又告訴人於警訊及本院調查時自陳：其並沒有受傷，去衛生所沒有驗到傷等
      語（警卷第十一頁、本院九十年十月八日訊問筆錄）。是告訴人亦未能提出遭
      被告毆打後身體受傷之其他證據以資證明，此外，復查無其他證據證明被告確
      有公訴人所指此部份之犯行，告訴人丙○○提出傷害告訴部分，尚嫌無據。
（三）公訴人認被告傷害告訴人丙○○犯行與上開本院論罪科刑恐嚇告訴人丙○○犯
      行間，有方法結果之牽連犯關係，屬裁判上一罪，爰不另為無罪之諭知，附此
      敘明。
據上論斷，應依刑事訴訟法第二百九十九條第一項前段，刑法第五十六條、第三百零
五條、第五十五條、第四十一條第一項前段、第七十四條第一款、第三十八條第一項
第二款，罰金罰鍰提高標準條例第一條前段、第二條，判決如主文。
本案經檢察官張立達到庭執行職務。
中      華      民      國    九十一    年      四      月      十      日
                              臺灣花蓮地方法院刑事庭
                                  審判長法官  林秀鳳
                                        法官  朱光仁
                                        法官  饒金鳳
右正本證明與原本無異。
如對本判決不服，應於送達後十日內，向本院提出上訴狀。（應抄附繕本）告訴人或
被害人如對於本判決不服者，應具備理由請求檢察官上訴，其上訴期間之計算係以檢
察官收受判決正本之日期為準。
                                  法院書記官
中      華      民      國    九十一    年      四      月      十五    日
附錄論罪法律條文：
中華民國刑法第三百零五條：
以加害生命、身體、自由、名譽、財產之事，恐嚇他人致生危害於安全者，處二年以
下有期徒刑、拘役或三百元以下罰金。
